【裁判字號】    95,訴,486
【裁判日期】    951213
【裁判案由】    公共危險
【裁判全文】
臺灣花蓮地方法院刑事判決               95年度訴字第486號
公  訴  人  臺灣花蓮地方法院檢察署檢察官
被      告  乙○○
                    號
上列被告因公共危險案件，經檢察官提起公訴（95年度偵字第264
3號），被告於準備程序中就被訴事實為有罪之陳述，經本院合
議庭裁定由受命法官獨任進行簡式審判程序，判決如下：
    主  文
乙○○放火燒燬他人所有之自用小客車，致生公共危險，處有期
徒刑壹年貳月。緩刑參年。
    事實及理由
一、本案犯罪事實、證據除引用檢察官起訴書（如附件）所載外
    ，另補充如下：
（一）犯罪事實部分：第4行後段、第5行「以自備之打火機（未
      扣案）放火燒毀該車致生公共危險。」部分更正補充為「
      以自備之打火機（未扣案）點燃汽油而後逃逸，致上開自
      小客車之引擎蓋、雨刷、車內電線、儀表版及引擎高壓線
      等部位燒燬（毀損部分未據告訴），致生公共危險；嗣乙
      ○○乃於翌日上午主動至花蓮縣警察局吉安分局自首上情
      ，並表示願意接受裁判。」
（二）證據另補充：被告於本院訊問時之自白。證人即花蓮
      縣警察局吉安分局警員丙○○於本院之證述花蓮縣警察
      局吉安分局中心來案各類案件紀錄表1份。和解書1份。
二、按行為後法律有變更者，適用行為時之法律，但行為後之法
    律有利於行為人者，適用最有利於行為人之法律，刑法第2
    條第1項定有明文。查被告行為後，有關刑法第62條自首及
    第74條緩刑等規定均有變更，並於94年2月2日公布，業於95
    年7月1日生效，茲就上開法條新舊法比較後，綜其全部罪刑
    之結果（均詳如附表），行為後（即新法）之規定均未有利
    於被告，故應適用行為時之法律（即舊法），先此敘明。（
    最高法院95年第8次刑事庭會議決議可資參照）。又按刑法
    第175條第1項所稱之「燒燬」，係指燃燒毀損之義，亦即標
    的物已因燃燒結果喪失其效用而言（最高法院87年度台上字
    第1719號判決意旨參照），被告上述放火行為，雖僅使王明
    陽之自小客車部分零件設備毀損，但均已不堪使用而喪失其
    效用，顯已達「燒燬」之程度。再按該條項所稱之「致生公
    共危險」者，乃指危及不特定人或多數人生命、身體或財產
    之狀態，且應以具有理性及判斷力之通常人為標準自客觀上
    而為判斷，本件被告以汽油等易燃物放火燒燬自小客車等，
    當有可能波及旁人生命、身體、財產，被告上開行為，應堪
    認已致生公共危險。核被告所為，係犯刑法第175條第1項之
    放火罪。又查被告於案發後，在偵查機關未發現其犯行前，
    主動向花蓮縣警察局吉安分局警員自首犯行，且接受裁判等
    情，此經證人丙○○到庭證述屬實，符合自首之要件，應依
    修正前刑法第62條前段之規定，減輕其刑，爰審酌被告犯罪
    手段、動機及其素行尚佳，犯後坦承犯行，並表悔悟，態度
    良好，且與被害人甲○○達成和解，有和解書1份在卷可憑
    ，被害人甲○○亦於偵查中表示因已與被告達成和解，願意
    原諒被告等一切情狀，量處如主文所示之刑。末查，被告前
    未曾受有期徒刑以上刑之宣告，有台灣高等法院檢察署被告
    前案紀錄表在卷可稽，且檢察官亦請求本院諭知被告緩刑予
    其自新機會，是認被告經此偵審程式及刑之宣告後，當知所
    警惕而無再犯之虞，所宣告之刑以暫不執行為適當，併依修
    正前刑法第74條第1款之規定，宣告緩刑3年，用啟自新。另
    被告使用之放火工具打火機1個未扣案，且被告到庭表示業
    已丟棄，復無證據認該物尚屬存在，為免將來執行困難，故
    不一併宣告沒收，附此敘明。
據上論斷，應依刑事訴訟法第273條之1第1項、第299條第1項前
段、第310條之2、第454條第2項、刑法第2條第1項前段、第175
條第1項、修正前刑法第62條、第74條第1款，判決如主文。
本案經檢察官孫源志到庭執行職務。
中    華    民    國    95    年    12    月    13    日
                          臺灣花蓮地方法院刑事第三庭
                                  法  官  張  嘉  芬
上列正本證明與原本無異。
如對本判決不服，應於送達後10日內，向本院提出上訴狀。（應
抄附繕本）
                                  書記官
中    華    民    國    95    年    12    月    14    日
附錄本判決論罪之法律條文：
中華民國刑法第175條第1項：
(放火燒燬住宅等以外之物罪)
放火燒燬前二條以外之他人所有物，致生公共危險者，處一年以
上七年以下有期徒刑。
放火燒燬前二條以外之自己所有物，致生公共危險者，處三年以
下有期徒刑。
失火燒燬前二條以外之物，致生公共危險者，處拘役或三百元以
下罰金。
附表：
┌───┬───────┬────────┬──────┐
│比較  │舊刑法於本案適│新刑法於本案適用│依從舊從輕原│
│法條  │用之法律效果  │之法律效果      │則比較結果  │
├───┼───────┼────────┼──────┤
│刑法第│必減輕其刑    │得減輕其刑      │適用舊刑法對│
│62條  │              │                │被告較有利  │
├───┼───────┼────────┼──────┤
│刑法第│受二年以下有期│新法第74條第1項 │本條依新、舊│
│74條  │徒刑、拘役或罰│：受二年以下有期│法比較，被告│
│（舊法│金之宣告，而有│徒刑、拘役或罰金│均符合得宣告│
│法條為│左列情形之一，│之宣告，而有下列│緩刑之要件，│
│第74條│認為以暫不執行│情形之一，認為以│惟修正後刑法│
│；新法│為適當者，得宣│暫不執行為適當者│尚得宣告附條│
│法條為│告二年以上五年│，得宣告二年以上│件之緩刑，故│
│第74條│以下之緩刑，其│五年以下之緩刑：│上開被告適用│
│第1項 │期間自裁判確定│其期間自裁判確定│修正後刑法緩│
│、第2 │之日起算：    │之日起算：      │行之規定，並│
│項）  │一、未曾受有期│一、未曾「因故意│未較有利。  │
│      │ 徒刑以上刑之 │ 犯罪」受有期徒 │            │
│      │ 宣告者。     │ 刑以上刑之宣告 │            │
│      │二、前受有期徒│ 者。           │            │
│      │ 刑以上刑之宣 │二、前「因故意犯│            │
│      │ 告，執行完畢 │ 罪」受有期徒刑 │            │
│      │ 或赦免後，五 │ 以上刑之宣告， │            │
│      │ 年以內未曾受 │ 執行完畢或赦免 │            │
│      │ 有期徒刑以上 │ 後，五年以內未 │            │
│      │ 刑之宣告者。 │ 曾受有期徒刑以 │            │
│      │              │ 上刑之宣告者。 │            │
│      │              │第74條第2項：（ │            │
│      │              │增修緩刑得判附條│            │
│      │              │件履行負擔之8款 │            │
│      │              │事項，以下略）  │            │
│      │              │                │            │
├───┴───────┴────────┴──────┤
│綜合比較結果：修正後之刑法並非較有利於被告，本案有關修│
│正部分應一體適用修正前刑法。                          │
└───────────────────────────┘


司法院資訊處製作；財團法人民間司法改革基金會備份。
